【裁判字號】    99,訴,1927
【裁判日期】    991111
【裁判案由】    侵權行為損害賠償
【裁判全文】
臺灣板橋地方法院民事判決              99年度訴字第1927號
原      告  甲○○
被      告  丙○○
訴訟代理人  乙○○
上列當事人間因過失傷害案件（本院98年度交簡字第6750號），
原告提起附帶民事訴訟請求侵權行為損害賠償事件（本院98年度
交簡附民字第286號），經本院刑事庭裁定移送前來，本院於民
國99年11月1日言詞辯論終結，判決如下：
    主  文
被告應給付原告新臺幣貳拾陸萬壹仟元，及自民國九十八年十二
月二十六日起至清償日止，按週年利率百分之五計算之利息。
原告其餘之訴駁回。
訴訟費用由被告負擔百分之二十六，餘由原告負擔。
本判決第一項得假執行，但被告以新臺幣貳拾陸萬壹仟元為原告
預供擔保後，得免為假執行。
原告其餘假執行之聲請駁回。
    事實及理由
一、原告起訴主張：
  (一)被告於民國97年12月15日下午19時2分許，駕駛車牌7793-QX
    號自用小客車，沿臺北板橋市○○路往漢生東路方向行駛，
    行經台北縣板橋市○○路○段與新府路口時，本應注意車前
    狀況，並隨時採取必要之安全措施，以避免危險之發生，而
    依當時之情形，並無不能注意之情形，竟疏未注意，不慎擦
    撞行走於行人穿越道通過文化路之原告，致原告受有頭部外
    傷合併頭皮撕裂傷、腦挫傷出血及左外踝閉鎖性骨折之傷害
    ，原告傷後並因肢體無力及腰痛致活動受限，有顯著之運動
    障礙狀態，應由被告負全部之賠償責任。
  (二)被告駕駛汽車使用中不法侵害原告之身體而受有前揭傷害，
    故其對於原告應負損害賠償責任。爰依民法第184條第1項前
    段、第191條之2前段、第193條第1項、第195條第1項、第21
    6條規定之侵權行為損害賠償請求權之法律關係，請求被告
    如下之損害賠償：
    住院看護費用部分：原告於97年12月15日因傷住院，至97
      年12月18日出院，每日看護費用新臺幣（下同）2,000元
      ，住院3日共計支出6,000元。
    出院後看護費用部分：原告出院後肢體無力及腰痛，活動
      受限，有顯著運動障礙狀態，經醫生診斷須在家修養3個
      月，修養期間須他人照料日常生活起居，原告受有相當看
      護費之損害，以一般行情每半日1,200元計算，計有90日
      須支出看護費用，合計費用為108,000元。
    精神慰撫金部分：原告因被告之過失傷害行為，恐有殘廢
      之虞，原告年邁母親因此受有巨大之精神壓力及痛苦，爰
      請求被告賠償母親許美珠之精神慰撫金20萬元。而原告本
      身因傷行動不便，無法工作扶養雙親，爰依法請求精神慰
      撫金50萬元。上述精神慰撫金合計為70萬元。
    工作收入損失：自97年12月15日至98年12月15日止之一年
      間，原告因傷無法工作，而原告於車禍發生前，以打零工
      賺錢自給，依現行勞動基準法標準工資每月17,280元計算
      ，原告損失12個月之工作收入，共計207,360元。
    綜上，原告因被告侵權行為所受損害之金額為1,021,360
      元。
  (三)訴之聲明：
    被告應給付原告1,021,360元，及自起訴狀繕本送達被告
      翌日起至清償日止，按週年利率5%計算之利息。
    原告願供擔保，請准宣告假執行。
二、被告則以下列陳詞置辯：
  (一)原告主張之損害數額並無依據，理由如下：
    看護費用部分：原告所受傷勢為左外踝閉鎖性骨折，僅在
      亞東醫院住院觀察3日，依原告就診之亞東醫院及台北縣
      立醫院所提出之診斷證明書，醫囑意見亦未包含出院後須
      專人照顧，原告請求照護費用應屬無據。
    精神慰撫金部份：原告請求賠償其母親所受之精神上損害
      20萬元，此部分於法顯屬無據。另原告之傷經醫療院所診
      治後，僅須休養恢復，毋須積極性之手術治療，可見傷勢
      非重，被告雖願賠償其精神上之損失，但原告請求之50萬
      元實屬過高而不合理，且被告丙○○高中畢業，每月僅有
      薪餐廳工作之資收入3萬元，亦無力負擔高額之賠償。
    工作收入損失部分：原告未提出其工作及薪資所得之證明
      ，其於車禍前是否確實有工作，實有疑問。且依亞東醫院
      98年3月24日開立之診斷證明書所載，原告受傷後，醫囑
      之休養期間為3個月，依常理推斷，原告所受之傷於3個月
      後應已復原，原告請求之工作收入損失，因以三個月為合
      理。
  (二)答辯聲明：
    原告之訴及其假執行之聲請均駁回。
    如受不利之判決，願供擔保請准免為假執行。
三、本院得心證之理由：
  (一)本件原告主張被告於民國97年12月15日下午19時2分許，駕
    駛車牌7793-QX號自用小客車，沿臺北板橋市○○路往漢生
    東路方向行駛，行經台北縣板橋市○○路○段與新府路口時
    ，過失擦撞行走於行人穿越道通過文化路之原告，致原告受
    有頭部外傷合併頭皮撕裂傷、腦挫傷出血及左外踝閉鎖性骨
    折之傷害，原告傷後並因肢體無力及腰痛而致活動受限，有
    顯著之運動障礙狀態等之事實，為被告所不爭，復經本院依
    職權調閱台灣板橋地方法院檢察署98年度偵字第22542號偵
    查卷及本院98年度交簡字第6750號刑事審理卷內所附道路交
    通事故現場圖、道路交通事故調查報告表、道路交通事故現
    場照片、道路交通事故肇事人自首情形紀錄表、兩造警訊筆
    錄可稽，並有原告提出之亞東紀念醫院98年3月24日診字第
    0980022770號、98年3月27日診字第0980023475號診斷證明
    書及台北縣立醫院診斷證明書為證，自堪信為真實。
  (二)按故意或過失，不法侵害他人權利者，負損害賠償責任。汽
    車、機車或其他非依軌道行駛之動力車輛，在使用中加損害
    於他人者，駕駛人應賠償因此所生之損害。不法侵害他人身
    體或健康者，對被害人因此減少或喪失之勞動能力或增加生
    活上之需要時，應負損害賠償責任。不法侵害他人身體、健
    康、名譽、自由、信用、隱私、貞操，或不法侵害其他人格
    法益而情節重大者，被害人雖非財產上之損害，亦得請求賠
    償相當之金額。民法第184條第1項前段、第191條之2前段、
    第193條第1項、第195條第1項前段分別定有明文。原告主張
    被告因過失不法侵害其身體，依上開規定，請求被告負損害
    賠償責任，洵為正當。
  (三)茲就原告得請求之項目及金額分述如下：
    看護費用部分：
      原告因傷於97年12月15日住院，至97年12月18日出院之事
      實，業據原告提出亞東紀念醫院診字第0980036940號診斷
      證明書為證。本院審酌原告之傷勢，及本院依職權函詢亞
      東紀念醫院結果：「病人於97年12月15日因外傷致頭皮撕
      裂併顱內出血，左足踝骨折送至本院急診治療並入院觀察
      ，期間因有頭痛、頭暈症狀即左足踝石膏固定，故其飲食
      如廁不確實，需他人從旁協助，住院期間為97年12月15日
      至97年12月18日左足石膏固定則依骨科建議為4-6週，出
      院後日常生活起居，可能需人從旁協助」等語，有卷附該
      院回函可參，本院認為原告確有委請看護人員照護之必要
      甚明，原告請求受有相當於看護費之損害，請求被告賠償
      ，誠屬正當。又依本院就原告受照護之合理期間及合理看
      護費用數額函詢亞東紀念醫院，該院回覆如上，及「本院
      看護系統委外經營，全日費用約2仟元、半日1仟元」等情
      故原告請求住院3日期間全日看護，並以看護費用每日2,0
      00元計算，共計6,000元（2,000×3＝6,000），原告此部
      分住院期間看護費用6,000元之請求，洵屬允當。另原告
      出院後，其左足因骨折須以石膏固定4-6週，即約42日，
      期間生活起居亦須人從旁協助，自有委請半日看護之必要
      ，以半日照護費用1,000元計算，原告請求42,000元，（
      1,000×42＝42,000）部分，應屬合理。故原告請求出院
      及出院後看護費用，於48000元之範圍內為有理由；逾此
      部分之請求，非屬有據。
    工作收入之損失部分：
      本院依向勞工保險局函查原告投保資料，及參酌原告所提
      勞工保險卡資料，原告於車禍前之投保薪資為21000元計
      算，原告請求因本件車禍發生後，其休養期間之工作收入
      損失應由被告賠償，自屬有據。又本院依原告就醫之亞紀
      念東醫院上開99年10月26日亞醫歷字第0996410600號函稱
      ：「病人出院後休養恢復期間約三個月」等語，斟酌認定
      原告請求被告給付其因受傷休養致無法工作之期間，應以
      3個月之期間始為合理，復以每月薪資21000元計算，原告
      得請求被告給付工作收入損失於63,000元（21,000×3＝
      63000）範圍內為有理由；逾此部分之請求，非屬有據。
    精神慰撫金部分：
    (1)原告主張被告不法侵害其身體法益，其母親許美珠因而受
      有精神上損害，爰依民法第195 條第1 項、第3 項之規定
      ，於本件刑事附帶民事訴訟請求原告賠償許美珠之精神慰
      撫金20萬云云。惟本件被告所為過失傷害之犯罪行為，被
      害人並非許美珠，其所受之損害原非本件刑事附帶民事訴
      訟所得審究，且非財產上之損害賠償請求權，因與被害人
      之人身攸關，具有專屬性，不適於讓與或繼承，不得由被
      害人以外之人代為請求，且民法第195條第3項所指之情形
      ，係指基於父母、子女或配偶關係之身分法益受到侵害時
      ，被侵害者所生之損害賠償請求權，法益持有者以外之人
      亦非適格之請求主體，故原告代其母親主張受有非財產傷
      損害賠償，自非法之所許，原告此部分精神慰撫金之請求
      ，顯屬無理由。
    (2)原告因本件車禍事故受頭皮撕裂併顱內出血，左足踝骨折
      等傷害，需於醫療院所住院療養，出院後並須相當期間之
      休養，有如前述，其身心俱疲，肉體上及精神上自受有相
      當之痛苦，其依民法第195條規定，請求非財產上損害賠
      償，自屬有據。本院審酌兩造所得財產資料、原告高職肄
      業，目前因車禍關係無業，未婚；被告高中畢業，目前在
      餐廳工作，每月薪資三萬餘元等一切情狀，認原告請求精
      神慰撫金50萬元，尚嫌過高，應以15萬元為允適。
    基上：原告得請求之金額合計為261,000元（48,000＋63,
      000＋150,000）。
四、綜上所述，原告基於民法侵權行為損害賠償之法律關係請求
    被告給付261,000元，及自起訴狀繕本送達翌日即98年12月
    26 日起至清償日止，按週年利率5%計算之法定遲延利息，
    為有理由，應予准許；逾此範圍之請求，非有理由，應予駁
    回。
五、兩造均陳明願供擔保，聲請宣告假執行及免為假執行。就原
    告勝訴部分，因所命給付金額未逾50萬元，爰依民事訴訟法
    第389 條第1 項第5 款規定，依職權宣告假執行，而毋庸命
    原告供擔保，並另就被告之聲請酌定相當之擔保金額准許之
    。就原告敗訴部分，其訴既經駁回，假執行之聲請即失所附
    麗，應併予駁回。
六、本件事證已臻明確，兩造所為之其他主張、陳述並所提之證
    據，經審酌後，認均與本件之結論無礙，不再一一論述，併
    予敘明。
七、訴訟費用負擔之依據：民事訴訟法第79條（惟依刑事訴訟法
    第504 條第2 項規定，經刑事庭移送前來部分免納裁判費，
    故兩造均無庸負擔附帶民事訴訟移送裁定移送部分之裁判費
    ）。
中    華    民    國    99    年    11    月    11   日
                  民事第三庭    法  官  張紫能
以上正本係照原本作成
如對本判決上訴，須於判決送達後20日內向本院提出上訴狀
中    華    民    國    99    年    11    月    11   日
                                書記官  蔡佳容

司法院資訊處製作；財團法人民間司法改革基金會備份。
